# 请教陈老师，关联方转让股权

提问人：martinsysu 时间：2013-03-01 10:30:54
本帖最后由 martinsysu 于 2013-3-1 09:31 编辑
陈老师 您好， 版内搜索没找到相关内容，请教您一个问题，D的三家子公司A、B和C，C就将其持有的A的20%的股权转让给B，根据章程有重大影响，B付给C现金转让款，但金额远低于按照20%计算的A的净资产账面价值（假设都是一般的资产，公允价值和账面价值无太大差异）。从B来讲，B应该用权益法进行后续计量，享有被投资单位A的净资产账面值和投资成本之间的差额，应确认为营业外收入；但是该交易价格明显不公允，是否不应该确认损益？依据是？
非常谢谢！

回答人：chenyiwei
回复 martinsysu 的帖子
本案例对于B而言，虽然不是同一控制下的企业合并，但也属于同一控制下的关联交易。对于转让款小于按照20%计算的A的净资产账面价值的差额，B公司应确认为一项资本公积；C公司应就该差额调整权益。主要考虑是：该交易作价显失公允，只有在各方共同的母公司主导下，基于各方之间的特定关联方关系，才会实施该项交易。

回答人：chenyiwei
回复 xianaaa2009 的帖子
对于同一控制下的关联交易（企业合并除外），也应当考虑有无商业实质，作价是否显失公允，在此基础上作出适当的会计处理，包括对交易对价中所包含的权益性交易成分予以适当的确认和计量。
并不是说所有同一控制下的交易都是没有商业实质，或者都是显失公允的。对于确实具有商业实质和合理的商业理由，且按公允价值定价成交的关联交易，其处理方法与同类的非关联交易是一致的，所不同的是其中的交易对价和标的物公允价值之间的差额，构成了关联方之间单方面利益输送的权益性交易，对这部分差额的会计处理应体现出权益性交易的处理原则。

提问人：martinsysu 时间：2013-03-04 17:31:38
回复 chenyiwei 的帖子
陈老师 您好，再追加问个问题，就是您的考虑是很符合逻辑和道理的一个判断，但如果需要引用条文，是否有类似精神的条文可以参考？
（我们找了一下，暂时未能找到。）非常谢谢！

回答人：chenyiwei
从财会函[2008]60号文开始，“权益性交易”的概念开始被引入。我的回复是由“权益性交易”概念推导出来的。见财会函[2008]60号、财会[2009]16号、财会[2010]25号等。证监会历年关于年报工作的公告也有涉及。

提问人：扁扁的土豆 时间：2013-05-23 15:11:13
回复 chenyiwei 的帖子
您好，陈老师，关联交易中超过公允价值的经济利益流入进入所有者权益，对于在香港上市、适用国际会计准则的上市公司，是否也有相关的条文？

回答人：chenyiwei
关于IFRS下对不公允关联交易对价在单独报表上的处理，很多情况下存在会计政策选择的空间。我以前在本版面上发过EY《International GAAP》中的相关内容，你可以搜索一下。